【裁判字號】    95,交易,259
【裁判日期】    951128
【裁判案由】    過失致死
【裁判全文】
臺灣桃園地方法院刑事判決             95年度交易字第259號
公  訴  人  臺灣桃園地方法院檢察署檢察官
被      告  甲○○
選任辯護人  許坤立律師
上列被告因過失致死案件，經檢察官提起公訴（九十五年度偵字
第七三三號），本院判決如下：
    主  文
甲○○因過失致人於死，處有期徒刑柒月。
    事  實
一、甲○○考領有適當之普通小型車駕駛執照，於民國九十四年
    十一月十二日下午，駕駛車號V5-6009 號自用小客車搭載乙
    ○○，沿桃園縣新屋鄉清華村台六十六線由觀音往大溪方向
    行駛，嗣於同日下午三時三十分許，行經台六十六線九公里
    涵洞路口處，本應注意汽車駕駛時，駕駛人應注意車前狀況
    ，並隨時採取必要之安全措施，而當時天候晴、日間自然光
    線、柏油路面乾燥無缺陷、亦無障礙物、視距良好，且依其
    智識、能力亦無不能注意之情事，竟疏未注意及此，以違反
    該路段速限之某行車速度行進時，適有溫進忠所騎乘之車號
    JM6-207 號重型機車亦疏未注意飲酒後不能騎車及未注意車
    前狀況以採取必要之安全措施等規定，貿然自上開涵洞路口
    處駛出，甲○○因閃煞不及而撞及溫進忠所騎乘之前開機車
    ，致溫進忠人車倒地並遭拖行，溫進忠因此受有外傷性顱內
    出血、臉部之開放性傷口等傷害，經送醫急救後，仍於同年
    月十四日下午十一時許不治死亡。甲○○於肇事後，犯罪未
    被發覺前，即主動去電報案急救，並向現場處理事故之警員
    邱欽福坦承肇事，自首而接受裁判。
二、案經臺灣桃園地方法院檢察署檢察官自動檢舉偵查起訴。
    理  由
一、訊據被告甲○○固坦認其所駕車輛於上揭時地撞及被害人溫
    進忠及前開機車，並致被害人因此受有外傷性顱內出血、臉
    部之開放性傷口等傷害，嗣經送醫急救後仍不治死亡之事實
    ，惟矢口否認有何過失致死之犯行，辯稱：當地路段為時速
    五十公里，而被告當時車速為五十公里，並未超速，而且當
    時被告所順行之車道燈號為綠燈，被告行車遵守交通規則，
    並未闖紅燈，故於本件事故中並無過失。被害人當時係酒後
    騎車且闖紅燈，本件事故發生的責任應該歸責於被害人云云
    。
二、經查：
  (一)被告雖否認有超速之違規行為並以前揭情詞置辯。然觀之本
    件道路交通事故現場圖一紙及現場照片二十二張以查（參見
    九十四年度相字第一八九八號相驗卷〈下稱相驗卷〉第五、
    二十—三十頁正面），被告所駕車輛於案發時地並無任何煞
    車痕跡，反之，被害人所騎乘之前開機車遭撞及後經拖行所
    遺留之刷地痕卻長達二十五公尺之遠，且前開機車之相關外
    殼零件所散落之處的範圍極廣。準此可知，若被告所駕車輛
    有遵守案發路段時速五十公里速限之規定，自不可能產生如
    此巨大之撞擊力以及長達二十五公尺之機車刮地痕，足認被
    告所辯其未有超速一情，並不可採。
  (二)按駕駛人駕駛汽車，應注意車前狀況，並隨時採取必要之安
    全措施，道路交通安全規則第九十四條第三項定有明文，此
    為一般汽車駕駛人所應注意並確實遵守之事項，而被告考領
    有普通小型車駕駛執照，此有其駕駛執照影本一紙附卷可稽
    （參見相驗卷第三一頁正面），更應對上開規定理當知之甚
    詳，駕車時應注意上揭規定並確實遵守之。再依桃園縣警察
    局道路交通事故調查報告表（一）及（二）各一份及現場照
    片二十二張所示（參見相驗卷第六—七、二十—三十頁正面
    ），可認本件道路交通事故發生當時天候晴、日間自然光線
    、柏油路面乾燥無缺陷、亦無障礙物、視距良好，是依當時
    情形，被告應無不能注意之情事，且觀之案發現場即上開涵
    洞路口處之被告所駕車輛順向道路紅綠燈處，已設有道路反
    射鏡，且由照片所示情形可悉該道路反射鏡均能清楚反射由
    該涵洞所駛出之來車（參見相驗卷第二十頁正面上方照片）
    ，被告若有行經上開涵洞路口注意車前狀況減速慢行並注意
    道路反射鏡所顯示之來車動向，亦不可能對被害人所騎乘之
    上開機車產生該等巨大之撞擊力以及長達二十五公尺之機車
    刮地痕。反適足徵被告所駕車輛車速極快，於行經上開涵洞
    路口時，疏未注意車前狀況，而未採取任何避煞之安全措施
    ，因而撞及被害人所騎乘之前開機車，致被害人人車倒地並
    遭拖行，被害人因此受有外傷性顱內出血、臉部之開放性傷
    口等傷害，經送醫急救後仍不治死亡，足認被告就本件道路
    交通事故之發生，顯有過失，灼然甚明。至被告雖辯稱：所
    順行之車道燈號為綠燈，其行車遵守交通規則，並未闖紅燈
    云云，證人即被告之女友乙○○亦於本院審理中到庭證稱：
    被告開車行經案發地點之交通號誌為綠燈等語（參見本院卷
    九十五年十月三十一日審判筆錄第四頁正面），然衡以證人
    乙○○係被告之女友，其所述是否有偏頗迴護被告之虞，本
    有可疑？且本件道路交通事故發生當時僅有被告、證人乙○
    ○、被害人在場，別無其他證人可資證明案發地點之紅綠燈
    號誌為何？自無從僅據被告及證人乙○○之陳述而認定被告
    駕車所順行之車道燈號係屬綠燈。且縱使該燈號係屬綠燈一
    情非虛，然依案發當時環境、被告駕車與被害人騎車行進方
    向等行為之條件下，一般人遵循行車時應有之注意義務，亦
    不致發生如此重大傷亡之道路交通事故，是本件被告駕車行
    駛於上開涵洞路口時，本應注意車前狀況而採取必要之安全
    措施，則其未遵守上開注意義務而肇事，並不因該燈號為綠
    燈而可主張信賴原則以脫免其因肇事致被害人於死之過失刑
    責，是被告此部分所辯，亦無可採。
  (三)再被害人確係因本件道路交通事故致受有外傷性顱內出血、
    臉部之開放性傷口等傷害，經送醫急救後，仍於九十五年十
    一月十四日下午十一時許不治死亡之事實，亦經臺灣桃園地
    方法院檢察署檢察官督同檢驗員相驗屬實，此有該署勘（相
    ）驗筆錄、相驗屍體證明書、驗斷書及壢新醫院診斷證明書
    各一份附卷足憑（參見相驗卷第十九、四一—四七頁正面）
    。足認被告之駕車過失行為與被害人之死亡結果間，具有相
    當因果關係，應堪認定。至被害人騎乘之上開機車亦有疏未
    注意飲酒後不能騎車及未注意車前狀況以採取必要之安全措
    施等違反道路交通處罰條例及道路交通安全規則之相關規定
    ，此固有桃園縣警察局道路交通事故酒精測定紀錄表暨所附
    之生化檢驗報告單一紙在卷可憑（參見相驗卷第三七頁正面
    ），惟刑事責任之認定，並不因被害人與有過失，而免除被
    告之過失責任，被害人與有過失之情節輕重，僅係酌定雙方
    民事上損害賠償責任之依據，並不影響被告所犯刑事責任之
    罪責，併此敘明。
  (四)綜上所述，足見被告前開所辯，要屬事後避重就輕推諉圖卸
    之詞，殊無可採。從而，本件事證已臻明確，被告犯行洵堪
    認定，應予依法論科。
三、查被告行為後，刑法業於九十四年二月二日經總統以華總一
    義字第09400014901號令修正公布，並於九十五年七月一日
    施行（下稱新刑法，修正前刑法下稱舊刑法），刑法施行法
    第一條之一亦於九十五年六月十四日經總統以華總一義字第
    09500085181號令公布施行，參酌最高法院九十五年五月二
    十三日刑事庭第八次會議決議，新刑法第二條第一項之規定
    ，係規範行為後法律變更所生新舊法律比較適用之準據法，
    於新刑法施行後，應適用新刑法第二條第一項之規定，為「
    從舊從輕」之比較。另於比較時應就罪刑有關之共犯、未遂
    犯、想像競合犯、牽連犯、連續犯、結合犯，以及累犯加重
    、自首減輕暨其他法定加減原因（如身分加減）與加減比例
    等一切情形，本於統一性及整體性原則，綜其全部罪刑之結
    果而為比較。而與本件有關之法律變更有如下述：
  (一)刑法第二百七十六條第一項過失致死罪，法定刑得科銀元二
    千元以下罰金，據修正後刑法施行法增訂第一條之一：「中
    華民國九十四年一月七日刑法修正施行後，刑法分則編所定
    罰金之貨幣單位為新臺幣。九十四年一月七日刑法修正時，
    刑法分則編未修正之條文定有罰金者，自九十四年一月七日
    刑法修正施行後，就其所定數額提高為三十倍。但七十二年
    六月二十六日至九十四年一月七日新增或修正之條文，就其
    所定數額提高為三倍」及刑法第三十三條第五款修正為：「
    主刑之種類如下：五、罰金：新臺幣一千元以上，以百元計
    算之」等規定，是依修正後之法律，刑法第二百七十六條第
    一項過失致死罪所得科處之罰金刑最高為新臺幣六萬元、最
    低為新臺幣一千元；然依被告行為時之刑罰法律，即罰金罰
    鍰提高標準條例第一條前段規定得提高之倍數為十倍及刑法
    第三十三條第五款規定之罰金最低額一元計算，該罪之罰金
    刑最高為銀元二萬元，最低額為銀元一元，換算為新臺幣，
    最高額雖與新法同為新臺幣六萬元，然最低額僅為新臺幣三
    元。
  (二)刑法第六十二條自首之規定，於九十四年一月七日修正、九
    十五年七月一日施行前之規定為：「對於未發覺之罪自首而
    受裁判者，減輕其刑。但有特別規定者，依其規定」，現行
    刑法之規定則為：「對於未發覺之罪自首而受裁判者，得減
    輕其刑。但有特別規定者，依其規定」，被告犯罪及自首均
    在九十五年七月一日施行前，自應為新舊法之比較。而現行
    刑法將原本自首「應」減輕其刑之規定改為「得」減輕其刑
    。
  (三)經綜合比較前述新、舊法結果，修正後規定並未較有利於被
    告，則應依修正後刑法第二條第一項前段規定，適用行為時
    （即修正前）之法律。
四、核被告所為，係犯刑法第二百七十六條第一項之普通過失致
    人於死罪。被告於肇事後，犯罪未被發覺前，即主動去電報
    案急救，並向現場處理事故之警員邱欽福坦承肇事，自首而
    接受裁判一節，業據被告及證人乙○○分別於警詢及偵審中
    陳明在卷，亦有桃園縣警察局道路交通事故肇事人自首情形
    紀錄表一紙在卷可憑（參見相驗卷第三五頁正面），為對未
    發覺之犯罪自首而接受裁判，應依修正前刑法第六十二條前
    段之規定，減輕其刑。爰審酌被告犯後未能坦認犯行，態度
    難謂良好，及其所為已造成被害人家屬難以抹滅之傷害，且
    至今仍未能與被害人家屬達成和解，賠償損失，及其過失程
    度等一切情狀，量處如主文所示之刑，以資懲儆。
據上論斷，應依刑事訴訟法第二百九十九條第一項前段，修正後
刑法第二條第一項前段，修正前刑法第二百七十六條第一項、第
六十二條前段，罰金罰鍰提高標準條例第一條前段，判決如主文
。
本案經檢察官何治蕙到庭執行職務。
中    華    民    國    95    年    11    月    28    日
                        臺灣桃園地方法院交通法庭
                            審判長法  官  江德民
                                  法  官  柯姿佐
                                  法  官  林家賢
以上正本證明與原本無異。
如不服本判決，得自收受送達之日起十日內，向本院提起上訴狀
（應附繕本），上訴於臺灣高等法院。
                                  書記官   常毓生
中    華    民    國    95    年    11    月    29    日
附錄本判決論罪科刑法條：
刑法第二百七十六條第一項：                             4
因過失致人於死者，處二年以下有期徒刑、拘役或二千元以下罰
金。


司法院資訊處製作；財團法人民間司法改革基金會備份。
